【裁判字號】    92,交聲,625
【裁判日期】    921230
【裁判案由】    聲明異議
【裁判全文】
臺灣臺南地方法院交通事件裁定                    九十二年度交聲字第六二五號
    移
    受處分人
    即異議人  詹鳳裕即聯旺起重工程行
右列受處分人因違反道路交通管理處罰條例案件，對於交通部公路總局嘉義區監理所
台南監理站民國九十二年十月三十一日所為之裁決處分（處分案號：嘉監南字第裁七
四—Ｚ00000000號）聲明異議，本院裁定如左：
    主  文
異議駁回。
    理  由
一、聲明異議意旨如附件聲明異議狀所載。
二、按汽車駕駛人駕駛聯結車、大客車、大貨車，有使用註銷之駕駛執照駕車者，汽
    車所有人及駕駛人各處新臺幣四萬元以上八萬元以下罰鍰，並當場禁止該汽車駕
    駛人繼續駕駛及扣留其車輛牌照；並吊扣其汽車牌照三個月，道路交通管理處罰
    條例第二十一條之一第一項第五款、第三項分別定有明文。次按有應為送達之處
    所不明之情形而無人為公示送達之申請者，行政機關為避免行政程序遲延，認為
    有必要時，得依職權命為公示送達；而公示送達自於行政機關公告欄黏貼公告之
    日起，經二十日發生效力，行政程序法第七十八條第二項、第一項第一款及第八
    十一條亦分別規定甚明。
三、經查：
    （一）本件受處分人詹鳳裕即聯旺起重工程行所有之車牌號碼ＵＱ─５２３號自
          用大貨車，係於民國九十二年六月六日十二時十三分許，由其僱    用之
          司機滕成漢所駕駛，在行經國道十號公路西向十四公里處時，為警攔獲司
          機滕成漢係使用註銷之職業大貨車駕駛執照駕駛該大貨車，經內政部警政
          署國道公路警察局第八警察隊田寮分隊員警以異議人有允許無駕駛執照之
          人駕車之違規行為開單舉發，而移送機關即交通部公路總局嘉義區監理所
          台南監理站經查證，發現駕駛人原有大貨車職業駕駛執照，因逾一年未審
          驗，而被依法註銷，乃引用道路交通管理處罰條例第二十一條之一第一項
          第五款、第三項之規定裁決異議人罰鍰新臺幣六萬元，並吊扣該大貨車汽
          車牌照三個月等情，有該監理站九十二年十月三十一日嘉監南字第裁七四
          —Ｚ00000000號違反道路交通管理事件裁決書及內政部警政署國
          道公路警察局公警局交字第Ｚ00000000號舉發違反道路交通管理
          事件通知書各一份在卷可參。而本件大貨車司機滕成漢之大貨車職業駕駛
          執照因逾審驗日期而未申請審驗已達一年以上，業經交通部公路總局嘉義
          區監理所台南監理站自九十一年三月四日逕行註銷駕駛執照乙節，亦有交
          通部公路總局嘉義區監理所台南監理站九十二年十一月二十六日嘉監南字
          第０９２００２６１５５號函及汽車駕照基本資料明細各一紙在卷可憑，
          故異議人所有之上開大貨車，有於前開時、地，由駕駛人滕成漢使用註銷
          之駕駛執照駕駛之違規事實，應堪認定。
    （二）本件受處分人詹鳳裕即聯旺起重工程行雖辯稱：該駕駛人滕成漢因係異議
          人短期僱用，且其亦無告知已無職業駕照，故異議人並不知情云云。惟按
          ，道路交通管理處罰條例第二十一條之一第一項、第三項規定大貨車等汽
          車所有人，因駕駛人有使用註銷之駕駛執照駕駛、無照駕駛、駕照吊扣期
          間駕車等違規事由，亦應同受罰鍰處罰並吊扣該車之牌照，係因聯結車、
          大客車、大貨車等車輛，車體龐大堅固，載運貨物或人員之數量亦多，如
          駕駛不慎而發生交通事故，所造成之財物損失及人員傷亡情況，均比一般
          車輛肇事來得嚴重，故前開車輛行駛於道路上，對於其他用路人或車上之
          乘客而言，本具有較大之危險性；另前述車輛之駕駛人，客觀上復係為汽
          車所有人所使用，並接受汽車所有人之指示而為之服勞務，汽車所有人亦
          因此而獲取車輛營運之利益，故汽車所有人對於駕駛人原應負起嚴格監督
          管理之義務。基此，為加強右述大型車輛之行車安全，並期汽車所有人共
          負維護交通秩序及確保交通安全之責，如前述車輛之汽車駕駛人有處罰條
          例第二十一條之一第一項各款之違規情形，除對駕駛人予以處罰外，對汽
          車所有人亦科以罰鍰，並吊扣汽車牌照，以促其同負監督注意義務。本件
          異議人既依前所述負有前開監督注意義務，而其雇請駕駛人滕成漢本有意
          使其駕駛異議人所有之大貨車，而駕駛大貨車需要駕照，故其雇請之司機
          是否有駕照既為其工作所需，自屬為大貨車所有人之異議人前開監督注意
          義務之範圍，則異議人自不能因駕駛人未告知其已無職業駕照，而得推諉
          其責任，故本件駕駛人滕成漢既係使用註銷之駕駛執照駕駛大貨車，而異
          議人又為汽車所有人，則依前開規定即應受罰，是異議人所辯，難謂可採
          。
    （三）另異議人又辯稱，因其辦公室住址門牌整編，故未收到罰單，導致過期，
          而未能及時處理云云，惟按汽車顏色、型式、輪胎隻數及尺寸、燃料種類
          、座位、噸位、引擎車架、車身、使用性質及汽車所有人名稱、地址等如
          有變更，均應向公路監理機關辦理登記，道路交通安全規則第二十三條第
          一項定有明文。質言之，公路監理機關就有關車輛監理事項係採形式要件
          主義，以所登記者為道路交通管理之準據，是公路監理機關就有關車輛監
          理事項（如牌照稅、燃料稅）及道路交通管理事件（如違反道路交通管理
          事件裁決書）自以汽車所有人向該監理機關所辦理登記之車籍地址為準，
          該所登記之車籍地址即為應受送達之處所。從而汽車所有人之車籍地址若
          未向公路監理機關申請辦理變更登記，則公路監理機關依原所登記之車籍
          地址對汽車所有人為送達者，該送達自屬合法。而查本件受處分人詹鳳裕
          即聯旺起重工程行係車號ＵＱ─５２３號自用大貨車車主，其在監理機關
          所登記之車籍地址為台南縣永康市○○里○○鄰○○街三五０巷六十七弄
          十一號之四，而於八十八年十月二十五日既因門牌整編變更為台南縣永康
          市○○里○○鄰○○○街一六０巷三十八號，惟迄未向公路監理機關為住
          址變更登記等情，有台南縣永康市戶政事務所九十二年十一月四日所核發
          之門牌證明書及內政部警政署國道公路警察局第八警察隊九十二年七月三
          十日公警國八交字第０９２０００５６９３號公告在卷可按，顯見異議人
          確有其送達之處所因門牌整編而變更，而不向公路監理機關辦理變更登記
          ，致有應為送達之處所不明之情形。從而，內政部警政署國道公路警察局
          第八警察隊本得依前述行政程序法之規定，依職權為公示送達。至該公示
          送達之生效日期依前開行政程序法之規定，自公告之日即九十二年七月三
          十日，經二十日計至九十二年八月十八日起發生效力，故內政部警政署國
          道公路警察局第八警察隊就上述交通違規舉發通知單之送達，應係合法且
          適當，故異議人就此所辯，殊難憑採。
四、綜上所述，本件受處分人詹鳳裕即聯旺起重工程行之司機滕成漢，於右述時、地
    有使用註銷之駕駛執照駕駛大貨車，在道路上行駛之事實，既堪認定，而異議人
    又為該輛大貨車之汽車所有人，則移送機關即交通部公路總局嘉義區監理所台南
    監理站，據此並引用前開道路交通管理處罰條例第二十一條之一第一項第五款、
    第三項規定，裁處異議人罰鍰新臺幣六萬元，並吊扣其汽車牌照三個月，於法尚
    無不當。本件異議經核並無理由，應予以駁回。
五、據上論斷，應依道路交通案件處理辦法第十九條，裁定如主文。
中      華      民國      九十二      年    十二    月    三十    日
                              臺灣臺南地方法院交通法庭
                                  法  官    張  瑛  宗
右正本證明與原本無異
如不服本裁定應於送達後五日內向本院提出抗告狀
                                  書記官    陳  志  德
中      華      民      國      九十二      年    十二    月    三十    日


司法院資訊處製作；財團法人民間司法改革基金會備份。
